臺灣屏東地方法院刑事判決　　　　　　　 95年度易字第811號
公　訴　人　臺灣屏東地方法院檢察署檢察官
被　　　告　丙○○
　　　　　　丁○○
上列被告等因竊佔案件，經檢察官聲請簡易判決處刑（95年度偵
字第5318號），本院認不宜以簡易判決處刑，改依通常程序審理
，判決如下：
    主  文
丙○○意圖為自己不法之利益，而竊佔他人之不動產，處拘役
拾日，如易科罰金，以銀元佰元即新臺幣玖佰元折算壹日。
丁○○無罪。
    事  實
一、丙○○明知坐落屏東縣恆春鎮○○段451 地號土地，係內政
    部營建署墾丁國家公園管理處（下稱墾管處）管理之國有土
    地，其並無合法之占有使用權源，復未經同意，竟意圖為自
    己不法之利益，於民國94年10月18日，在上開土地上之南海
    洞內如附圖所示面積0.012614公頃土地上架設鐵欄杆、擺放
    神像、玻璃鐵櫃及香爐、蠟燭等物，供遊客膜拜及捐贈香油
    錢，竊佔上開土地。
二、案經內政部營建署墾丁國家公園管理處告訴臺灣屏東地方法
    院檢察署檢察官偵查起訴。
    理  由
壹、有罪部分
一、訊據被告丙○○對於其於前揭時點將神像安置於南海洞並擺
    放相關物品供信眾膜拜之事實坦承不諱，僅辯稱：自其祖父
    在世時期，即已在南海洞奉祭神像，其父去世後由其延續禮
    拜管理，其於94年7 月間雖曾與墾管處協議後，將南海洞騰
    空返還並將神像迎回家中安置供俸，惟之後家中即不平安，
    伊才會於94年10月中旬後再將神像重新安俸在南海洞，並用
    鐵欄杆圍起來，希望神像能留在當地，供信眾膜拜等語。經
    查：上開犯罪事實，業據證人即墾管處人員甲○○及乙○○
    證述在卷，並有上開土地之土地登記謄本、地籍圖、航照圖
    、恆春地政事務所土地複丈成果圖、臺灣屏東地方法院檢察
    署勘驗筆錄暨現場照片各1 份、南海洞於94年7 月11日清理
    後之照片6 幀、南海洞於94年10月18日起之佔用情形照片11
    幀在卷可佐，足認被告丙○○自白之佔用情節核與事實相符
    ，應堪信採。又被告丙○○明知海南洞所坐落之土地為墾管
    處管理之國有土地，亦曾於94年7 月間切結不再於貓鼻頭公
    園及南海洞等海濱區域設置神像、神壇，提供民間信仰祭拜
    等行為，有切結書影本1 紙在卷可參（見偵查卷第26頁），
    其嗣後欲重新安俸神像至南海洞前，自應主動徵求土地管理
    機關即墾管處之同意，其竟未經墾管處同意，即擅自又於94
    年10月18日，在南海洞重新架設鐵欄杆、擺放神像、玻璃鐵
    櫃，及香爐、蠟燭等物，占有使用上開土地，其具有為自己
    不法利益之意圖甚明，核其所為，自已構成另一新竊佔罪。
    綜上，本件事證明確，被告丙○○之犯行，應堪認定。
二、核被告丙○○所為，係犯刑法第320 條第2 項之竊佔罪，應
    依同條第1 項之刑處斷。又被告行為後，刑法業於94年2 月
    2 日修正公布，95年7 月1 日起施行，本件被告行為時之刑
    法第320 條第1 項之法定刑為「5 年以下有期徒刑、拘役或
    500 元以下罰金」，而依修正前罰金罰鍰提高標準條例第1
    條前段規定提高為10倍及依修正前刑法第33條第5 款規定「
    罰金：銀元1 元以上」，故罰金刑部分經提高後為5 千元以
    下，經折算為新臺幣後，最高可罰新臺幣1 萬5 千元，最低
    則為新臺幣3 元。至被告行為後公布施行之刑法施行法第1
    條之1 規定：「中華民國94年1 月7 日刑法修正施行後，刑
    法分則編所定罰金之貨幣單位為新臺幣。94年1 月7 日刑法
    修正時，刑法分則編未修正之條文定有罰金者，自94年1 月
    7 日刑法修正施行後，就其所定數額提高為30倍。但72年6
    月26日至94年1 月7 日新增或修正之條文，就其所定數額提
    高為3 倍」；且刑法第33條第5 款亦修正為：「主刑之種類
    ：罰金，新臺幣1 千元以上，以百元計算之」。查刑法第32
    0 條規定，係72年6 月26日前所訂定，故依新法規定，罰金
    部分應提高為30倍，並改為新臺幣，即最高可罰新臺幣1 萬
    5 千元，最低應罰新臺幣1 千元。經比較新、舊法之結果，
    應以被告行為時之舊法對其較為有利，依刑法第2 條第1 項
    前段，應適用刑法修正施行前即被告行為時關於科處罰金刑
    之法律規定。
三、爰審酌被告丙○○未徵得土地管理機關墾管處之許可，擅自
    於南海洞俸祀神像供膜拜，影響國家公園區域內天然景緻之
    保護，且迄未回復原狀，惟兼衡其行為時已屆齡67歲，年事
    已高、素行尚可（有被告臺灣高等法院被告前案紀錄表1紙
    附卷可稽），占有之範圍面積亦不大，及其犯罪之動機、手
    段、目的、智識程度等一切情狀，爰量處如主文所示之刑。
    又被告犯罪後，刑法第41條第1 項前段亦經修正，被告行為
    時之刑法第41條第1 項前段規定：「犯最重本刑為5 年以下
    有期徒刑以下之刑之罪，而受6 個月以下有期徒刑或拘役之
    宣告，因身體、教育、職業、家庭之關係或其他正當事由，
    執行顯有困難者，得以1 元以上3 元以下折算1 日，易科罰
    金。」又被告行為時之易科罰金折算標準，修正前罰金罰鍰
    提高標準條例第2 條前段（現已刪除）規定，就其原定數額
    提高為100 倍折算1 日，則本件被告行為時之易科罰金折算
    標準，應以銀元300 元折算1 日，經折算為新臺幣後，應以
    新臺幣900 元折算為1 日。惟95年7 月1 日修正公布施行之
    刑法第41條第1 項前段則規定：「犯最重本刑為5 年以下有
    期徒刑以下之刑之罪，而受6 個月以下有期徒刑或拘役之宣
    告者，得以新臺幣1 千元、2 千元或3 千元折算1 日，易科
    罰金。」比較修正前後之易科罰金折算標準，以95年7 月1
    日修正公布施行前之規定，較有利於被告，則應依刑法第2
    條第1 項前段，並適用修正前刑法第41條第1 項前段及修正
    前罰金罰鍰提高標準條例第2 條規定，併諭知易科罰金之折
    算標準。
貳、無罪部分
一、公訴意旨略以：被告丙○○及丁○○係父子關係，其2 人明
    知屏東縣恆春鎮○○段451 地號土地，係由墾管處管理之國
    有土地，被告丁○○竟與被告丙○○共同基於意圖為自己不
    法利益之犯意聯絡，於94年10月18日，在上開土地上之南海
    洞內如附圖所示面積0.012614公頃土地上架設鐵欄杆、擺放
    神像、玻璃鐵櫃及香爐、蠟燭等物，供遊客膜拜及捐贈香油
    錢，竊佔上開土地，因認被告丁○○亦涉犯刑法第320 條第
    2 項之竊佔罪嫌云云。
二、按犯罪事實應依證據認定之，無證據不得認定犯罪事實；又
    不能證明被告犯罪者，應諭知無罪之判決，刑事訴訟法第15
    4 條第2 項、第301 條第1 項分別定有明文。再刑事訴訟法
    第161 條已於91年2 月8 日修正公佈，其第1 項規定：檢察
    官就被告犯罪事實，應負舉證責任，並指出證明之方法。因
    此，檢察官對於起訴之犯罪事實，應負提出證據及說服之實
    質舉證責任。倘其所提出之證據，不足為被告有罪之積極證
    明，或其指出證明之方法，無從說服法院以形成被告有罪之
    心證，基於無罪推定之原則，自應為被告無罪判決之諭知，
    最高法院著有92年台上字第128 號刑事判例可資參照。
三、本件公訴人認被告丁○○涉犯上開罪嫌，無非以：(一)墾管處
    人員甲○○於偵查中之指訴；(二)上開土地之土地登記謄本、
    地籍圖、航照圖、恆春地政事務所土地複丈成果圖、臺灣屏
    東地方法院檢察署勘驗筆錄暨現場照片各1 份；(三)南海洞於
    94 年7月11日清理後之照片6 幀；(四)南海洞於94年10月18日
    起之佔用情形照片11幀等資為論據。訊之被告丁○○堅決否
    認有竊佔土地之犯行，辯稱：伊於94年7 、8 月間即到臺北
    工作，南海洞之事務均係由其父丙○○在處理，伊並不知情
    等語。經查：
  (一)證人甲○○曾於本院審理中具結證稱：因被告丙○○曾向墾
    管處承租貓鼻頭公園店舖販賣物品，嗣並申請將店舖轉讓其
    子即被告丁○○，伊到任後，有關承租店舖相關事宜都是與
    被告丙○○接觸，但店舖的名義承租人是被告丁○○，墾管
    處都是以公文之方式與被告丙○○及丁○○接洽南海洞搬遷
    事宜等語（本院卷第148 頁反面、149 頁），另其亦證稱94
    年10月18日當天，伊並未見被告丁○○在南海洞現場等語，
    再參酌證人即墾管處貓鼻頭管理站勞務工乙○○於本院審理
    中具結供證：94年10月18日翌日伊曾與警員至被告丙○○家
    中協調將南海洞神像遷移事宜，當時沒有看到被告丁○○，
    是與被告丙○○商談等語（見本院卷第14 9頁反面），足認
    被告丁○○雖曾與墾管處成立店舖租賃契約，為契約之名義
    承租人，惟不論是承租店舖或南海洞神像安置遷移之相關事
    宜，主要均是由被告丙○○處理。
  (二)證人甲○○雖另證稱因上開承租店舖名義人為丁○○，故丁○○也有與墾管處接觸，且其亦曾因南海洞佔用事宜向墾管
    處陳情等語，惟墾管處雖曾於94年10月18日後曾以函文表示
    因被告丙○○及家屬涉嫌於濱海步道設置神壇、違法竊佔公
    地，違反上開店舖租賃契約約定，而限期催告清除地上物，
    否則將依法解除契約及依法訴追等語，並將函文正本送達被
    告丙○○及丁○○，有相關函文附卷可參（見偵查卷第31、
    33 頁） ，惟此僅足證明因被告丁○○為店舖租賃契約名義
    承租人，而事涉被告丁○○於租賃契約之權利義務，故墾管
    處會以函文方式併告知被告丁○○；另墾管處雖曾接獲申訴
    陳情，惟此亦係被告丙○○所為，並非被告丁○○，亦有申
    訴書影本1 份在卷可憑（見偵查卷第38頁），凡此均不足為
    被告丁○○有參與竊佔土地犯行之佐證。
  (三)至公訴人所提出之土地登記謄本、地籍圖、航照圖、恆春地
    政事務所土地複丈成果圖、臺灣屏東地方法院檢察署勘驗筆
    錄暨現場照片各1 份、南海洞於94年7 月11日清理後之照片
    6 張、南海洞於94年10月18日起之佔用情形照片等證據，僅
    能佐證南海洞於94年10月18日又遭安置神像佔用之事實，並
    經本院認定係被告丙○○所為已據前述，因此，亦不足供證
    明被告丁○○與上開土地之遭竊佔間有何關連性。
  綜上，公訴人所提出之證據，或證明方法，並無從說服本院形
  成被告丁○○有罪之心證，且復查無積極證據足資認定被告丁○○確有公訴人所起訴之上開犯行，自應為被告丁○○無罪判
  決之諭知。
據上論斷，應依刑事訴訟法第301 條第1 項、第299 條第1 項前
段，刑法第2 條第1 項前段、修正前刑法第320 條第2 項、第1
項、第41條第1 項前段、罰金罰鍰提高標準條例第1 條前段、修
正前罰金罰鍰提高標準條例第2 條，判決如主文。
本案經檢察官林吉泉到庭執行職務。
中　　華　　民　　國　　96　　年　　2 　　月　　13　　日
                  刑事第三庭 審判長 法  官  吳永宋
                                    法  官  春生
                                    法  官  林雅莉
以上正本證明與原本無異。
如不服本判決應於收受本判決送達後10日內向本院提出上訴書狀
，其未敘述上訴理由者，並得於提起上訴後10日內向本院補提理
由書狀（均須按他造當事人之人數附繕本）「切勿逕送上級法院
」。
中　　華　　民　　國　　96　　年　　2 　　月　　13　　日
                                    書記官  黃佳惠
附錄本判決論罪科刑法條全文
刑法第320條
意圖為自己或第三人不法之所有，而竊取他人之動產者，為竊盜
罪，處 5 年以下有期徒刑、拘役或 5 百元以下罰金。
意圖為自己或第三人不法之利益，而竊佔他人之不動產者，依前
項之規定處斷。
前二項之未遂犯罰之。
